臺灣臺北地方法院交通事件裁定　　　　 96年度交聲字第518號
原處分機關　交通部公路總局台北區監理所基隆監理站
異議人　即
受處分人　　甲○○
上列受處分人因違反道路交通管理處罰條例案件，對於交通部公
路總局臺北區監理所基隆監理站中華民國96年4月16日所為之處
分（原處分案號：基監字第裁42-Ｚ00000000號、第裁42-Ｚ0000
0000-0號）聲明異議，本院裁定如下：
    主  文
原交通部公路總局台北區監理所基隆監理站基監字第裁42-Ｚ000
00000號處分撤銷，甲○○不罰。
其餘異議駁回。
　　理　由
一、原處分機關略以：異議人即受處分人甲○○於民國91年8 月
    7日14時15分許，駕駛車牌號碼LP-7459號自用小客車，行經
    國道3號公路北上16公里處，因未懸掛前號牌行駛公路，有
    「未帶駕照」、「未懸掛前號牌行駛公路」之違規，為內政
    部警政署國道公路警察局公路9隊執勤警員攔停，就上開違
    規事實填製內政部警政署公路警察局公警局交字第Ｚ000000
    00號舉發違反道路交通管理事件通知單（下稱上開舉發通知
    單）舉發，並於舉發通知單之事實欄為分別填記填。嗣經交
    通部公路總局臺北區監理所基隆監理站（以下簡稱基隆監理
    站）於96年4月16日分別以基監字第裁42-Ｚ00000000號裁決
    書裁處異議人因持逾期駕駛執照駕車之違規行為而罰鍰（新
    台幣（以下同）3600元，扣繳駕照，以基監字第裁42-Ｚ
    00000000-1號裁決書裁處異議人因領有號牌未依規定懸掛而
    罰鍰5800元，並牌照吊銷。
二、異議人異議意旨略以：上開舉發通知單就「未帶駕照」、「
    未懸掛前號牌行駛公路」等應適用不同法條之二不同違規行
    為合併記載同一舉發單，即有程序上之瑕疵；且原處分機關
    於完成上開舉發行為後近5年始為本件裁處，除已違反「處
    罰機關應於2個月內依基準表逕行裁決之」規定外，本件行
    政罰之裁處權亦已經過3年期間而消滅。又伊未曾有「持逾
    期駕駛執照駕車」之違規行為，亦未曾因此收受舉發通知單
    ，伊係因該車輛前保險桿連同牌照遭他人撞擊掉落，始先將
    前牌照收置於車輛後座，於前往維修途中，即遭警以未懸掛
    前號牌行駛公路為由取締，惟該車輛之車尾牌仍依規定懸掛
    ，並非故意「領有號牌未依規定懸掛」而違規等語，爰聲明
    異議，求為撤銷原處分。
三、本件異議人即受處分人甲○○於91年8月7日14時15分許，駕
    駛車牌號碼LP-7459號自用小客車，行經國道3號公路北上16
    公里處，因「未帶駕照」、「未懸掛前號牌行駛公路」之違
    規，為內政部警政署國道公路警察局公路9隊執勤警員攔停
    ，並填製上開舉發通知單，經異議人簽名收受之事實，為異
    議人所自承，並有卷附上開舉發通知單在卷可按，堪信為真
    。雖異議人就基隆監理站於96年4月16日依上開舉發通知單
    分別作成之基監字第裁42-Ｚ00000000號、第裁42-Ｚ000000
    00-1號之裁決書提出聲明異議狀，並以前詞置辯，惟查：
（一）按行政行為之內容應明確，行政程序法第5條定有明文，
      此乃行政程序法上所稱之「明確性原則」，道路交通管理
      處罰條例所規定對車輛違規之處罰，係屬行政罰性質，裁
      罰機關就此行政罰所為之行政處分，當有該明確性原則之
      適用，惟依96年6月30日修正前之「違反道路交通管理事
      件統一裁罰基準及處理細則」第13條，針對交通稽查人員
      所為之舉發行為，規定於處罰機關與處罰對象均相同時，
      二以上違反道路交通管理行為，交通稽查人員應於同一通
      知單就違規事實欄為分別填記。本件係於91年8月7日經警
      攔查受處分人即異議人有「未帶駕照」、「未懸掛前號牌
      行駛公路」二違反道路交通管理行為，依據當時違反道路
      交通管理事件統一裁罰基準及處理細則第13條之規定：「
      二以上違反道路交通管理之行為，應於通知單之違規事實
      欄分別填記。但處罰機關不同或應處罰對象不同時，均應
      分別填製通知單。」本於同一處罰機關在同一通知單違規
      事實欄就違規行為分別填記予以舉發，異議人得於遭舉發
      當時、日後尋求救濟時均瞭解係因何違規行為遭舉發而有
      所依憑，受理異議之法院亦得知舉發機關係各就何違規行
      為進行舉發，符合上述明確性原則之要求，尚難指為違法
      。
（二）又按94年2月5日公布、95年2月5日施行之行政罰法第27條
      第1項、第2項雖規定：「行政罰之裁處權，因三年期間之
      經過而消滅。前項期間，自違反行政法上義務之行為終了
      時起算。但行為之結果發生在後者，自該結果發生時起算
      。」惟行政罰法施行前違反行政法上義務之行為應受處罰
      而未經裁處，於該法施行後裁處者，除第15條、第16條、
      第18條第2項、第20條及第22條規定外，均適用之；前項
      行政罰之裁處權時效，自該法施行之日起算，行政罰法第
      45 條第1項、第2項亦有明文。查本件異議人即受處分人
      甲○○係於91年8月7日14時15分因涉交通違規行為經警當
      場製單舉發，係於上開行政罰法施行前違反行政法上義務
      之行為，原處分機關於96年4月16日逕行裁決，係於行政
      罰法施行後3年內所為裁處，揆諸前揭行政罰法第45條第1
      項、第2項之規定，原處分未逾行政罰法第27條第1項、第
      2項所定之裁處權消滅期間，是本件異議人雖以前詞置辯
      ，要難認為有理由。至於異議人依據95年06月30日修正前
      之違反道路交通管理事件統一裁罰基準及處理細則第44條
      第1項，認處罰機關應於舉發違反道路交通管理事件通知
      單送達2個月內依基準表逕行裁決，惟查，上開規定係屬
      行政規則，端在促使各處罰機關儘速處理，以免形成積案
      ，導致無法達成交通管理之目的，本件原處分機關未依上
      開細則規定於舉發單達後2個月內依基準表逕行裁罰，固
      有處分遲延或行政管理之缺失，但並不違法，原處分機關
      所作成之裁決處分仍屬合法有效。
（三）按汽車號牌應依規定位置懸掛，已領有號牌而未懸掛或不
      依指定位置懸掛者，處3600元以上10800元以下罰鍰，並
      吊銷牌照，道路交通管理處罰條例第12條第1項第7款定有
      明文。次按人民違反法律上之義務而應受行政罰之行為，
      法律無特別規定時，雖不以出於故意為必要，仍須以過失
      為其責任條件，但應受行政罰之行為，僅須違反禁止規定
      或作為義務，而不以發生損害或其危險為其要件者，推定
      為有過失，於行為人不能舉證證明自己無過失時，即應受
      處罰。（司法院大法官會議釋字第275號解釋參照）本件
      受處分人甲○○於91年8月7日14時15分許，駕駛車牌號碼
      車牌號碼LP-7459號自用小客車，行經國道3號公路北上16
　    公里處，因未懸掛前號牌行駛公路，有「領有號牌未依規
      定懸掛」之違規，為執勤警員攔停，填製上開舉發通知單
      舉發，為異議人所不爭執，嗣經基隆監理站於96年4月16
      日以基監字第裁42-Ｚ00000000-1號裁決書裁處異議人罰
      鍰5800元，並牌照吊銷，有上開舉發通知單、基監字第裁
      42-Ｚ00000000-1號裁決書各一紙在卷足佐，顯見異議人
      確有領用號牌而未懸掛之違規行為。依道路交通管理處罰
      條例第12條第7款「已領有號牌而未懸掛或不依指定位置
      懸掛」之立法意旨，係為使用路人輕易知悉行駛於路上之
      車輛為何人所有，藉以保障行車安全，維護社會秩序，若
      未能依規定於車首、車尾均懸掛車牌即不應將車行駛至道
      路，至未懸掛車牌或未依規定於車首、車尾均懸掛車牌之
      原因為何，在所不問。是以，異議人既有未懸掛前號牌行
      駛公路之行為，且未能就其係車輛前保險桿連同牌照遭他
      人撞擊掉落，始先將前牌照收置於車輛後座，正前往維修
      等節加以舉證以實其說，且其為警攔查之地點係於國道高
      速公路上，其所辯已有可議，尚難作為未違反規定之理由
      ，故原處分機關援引上開道路交通管理處罰條例之規定，
      裁處異議人罰鍰5800元，並牌照吊銷，並無不當，此部分
      之異議為無理由，應予駁回。
（四）至於移送機關認異議人甲○○有「持逾期駕駛執照駕車」
      之違規行為，無非係以上開舉發通知單、基隆監理站汽車
      駕駛人螢幕列印所示異議人汽車駕照有效日為90年12月11
      日為其論據。雖違反道路交通管理處罰條例之行為人，未
      依規定期限自動繳納罰鍰或到案聽候裁決，處罰機關固得
      依違反道路交通管理事件統一裁罰基準及處理細則第44條
      第1項規定及基準表，對行為人逕行裁決，然該條項規定
      仍必以行為人經合法收受舉發通知單後，無正當理由未依
      該舉發通知單上所載應到案日期為罰鍰之繳納或到案聽候
      裁決時，方有適用。易言之，倘受處分人未經舉發，或舉
      發機關未填製舉發違反道路交通管理事件通知單，或舉發
      違反道路交通管理事件通知單未經合法送達受處分人，處
      罰機關即逕行裁決，其裁決程序顯非合法。本案係就異議
      人於上開時地「未帶駕照」之違規行為予以舉發，並經異
      議人當場簽收上開舉發通知單，基隆監理站所作成之基監
      字第裁42-Ｚ00000 000號裁決書係裁處異議人「因持逾期
      駕駛執照駕車」之違規行為而罰鍰3600元，扣繳駕照，二
      者所載違規事實尚難認為同一，原裁處機關係基於舉發行
      為而查獲其有持逾期駕駛執照駕車之違規行為，然未經舉
      發，仍難逕以異議人收受上開舉發通知單，作為舉發其持
      逾期駕駛執照駕車行為之合法送達。異議人上開持逾期駕
      駛執照駕車行為違規行為既未經舉發，依法要無得再加以
      裁罰之餘地。再按「違反本條例之行為，自行為成立之日
      起；行為有連續或繼續之狀態者，自行為終了之日起，逾
      三個月不得舉發。」道路交通管理處罰條例第90條前段規
      定甚明，且送達是舉發之必要程序，舉發程序是否完成，
      仍應以舉發之意思表示送達於受處分人為要件，前已敘及
      。本件異議人就其於上開時地持逾期駕駛執照駕車之違規
      行為，未經舉發，迄收受原處分機關於96年4月16日作成
      之裁決書後始知悉，然其違規行為自行為成立之日時起算
      ，顯已逾3個月，原舉發機關自無從再行舉發。原處分機
      關就上開未經合法舉發之違規行為，逕行裁處，容有未洽
      ，其裁處應予撤銷，並由本院逕為不罰之諭知。
據上論斷，應依道路交通管理處罰條例第87條第2 項、道路交通
案件處理辦法第19條、第20條前段，裁定如主文。
中　　華　　民　　國　　96　　年　　5 　　月　　18　　日
　　　　　　　　　　　　　　　交通法庭法　官　沈君玲
以上正本證明與原本無異
如不服本裁定應於送達後5日內向本院提出抗告狀
      　　　　　　　　　　　　　書記官　袁以明
中　　華　　民　　國　　96　　年　　5 　　月　　18　　日
